【裁判字號】    90,交聲,695
【裁判日期】    901221
【裁判案由】    交管條例聲異
【裁判全文】
臺灣板橋地方法院交通事件裁定                      九十年度交聲字第六九五號
    原處分機關  交通部公路局臺北區監理所
    受處分人
    即異議人    甲○○
右列受處分人因違反道路交通管理處罰條例案件，對於交通部公路局台北區監理所九
十年六月十三日所為之處分（原處分案號：北監五字第裁四０─Ｃ00000000
號），聲明異議，本院裁定如左：
        主  文
異議駁回。
        理  由
一、按汽車駕駛人停車時間、位置、方式、車種不依規定者，處新臺幣六百元以上一
    千二百元以下罰鍰。道路交通管理處罰條例第五十六條第一項第九款定有明文。
二、本件異議意旨略以：原舉發機關臺北縣警察局新莊交通分隊民國九十年二月二十
    八日北縣警交字第Ｚ000000000號舉發違反道路交通管理事件通知單，
    舉發異議人於九十年二月二十八日上午九時五十八分許，將車號Ｌ四─七五五二
    號自用小客車停放於臺北縣泰山鄉○○路五巷巷口之路邊身心障礙者專用停車位
    ，但未於汽車擋風玻璃處放置身心障礙者專用停車位識別證，證件不足而佔用殘
    障停車位，違反道路交通管理處罰條例第五十六條第一項第九款之規定。惟當日
    異議人將上開自用小客車停放於前開殘障停車位時，有將殘障手冊影本置於車前
    擋風玻璃處供查驗，已足以證明該自用小客車係由身心障礙者駕駛，異議人當有
    使用該殘障停車位之權，但卻遭原舉發機關拖吊舉發，嗣向處分機關交通部公路
    局臺北區監理所提出申訴未果，故不服該監理所之裁決處分為由，聲明異議。
三、經查本件異議人九十年二月二十八日上午九時五十八分許，將車號Ｌ四─七五五
    二號自用小客車停放於臺北縣泰山鄉○○路五巷巷口之公有非收費路邊停車場之
    身心障礙者專用停車位，並僅於車前擋風玻璃放置身心殘障手冊影本，未放置身
    心障礙者專用停車位識別證之事實，有臺北縣警察局新莊交通分隊九十年二月二
    十八日北縣警交字第Ｚ000000000號舉發違反道路交通管理事件通知單
    一紙、及現場照片二張附卷可稽，異議人對此不爭執。次查證人即本件交通違規
    事件舉發員警乙○○於本院調查時結證稱：當時因異議人在上開自用小客車車前
    擋風玻璃處僅放置身心殘障手冊影本，並無身心障礙者專用停車位識別證，致無
    法作明確證明，依規定使用身心障礙者專用停車位須有殘障專用停車位識別證及
    殘障手冊影本，該規定已施行很久等語（見本院九十年九月六日訊問筆錄）。
四、按公共停車場應保留百分之二比例作為身心障礙者專用停車位，車位未滿五十個
    之公共停車場，至少應保留一個身心障礙者專用停車位。非領有專用停車位識別
    證明之身心障礙者或其家屬，不得違規佔用。前項身心障礙者專用停車位之設置
    地點、空間規劃、使用方式、識別證明之核發及違規佔用之罰則等由中央主管機
    關會同交通、營建等相關單位定之，民國八十六年四月二十三日公布，同年月二
    十五日施行之身心障礙者保護法第四十八條定有明文。內政部及交通部依該條規
    定嗣於八十九年四月二十六日修訂「身心障礙者專用停車位設置管理辦法」，該
    辦法第六條規定：「身心障礙者本人或其家屬一人得申請身心障礙者專用停車位
    識別證。申請前項專用停車位識別證者，應具有汽車或機車之駕駛執照及行車執
    照．．．」。同辦法第九條第一項規定：「使用身心障礙者專用停車位者，應將
    專用停車位識別證置於汽車擋風玻璃明顯處或黏貼於機車車首，以供查核驗證。
    並有卷附臺北縣警察局板橋分局九十年十月十六日板警行裁字第六九八０號函、
    及臺北縣政府同年十二月十二日九十北府路停字第四五二九九五號函所附身心障
    礙者專用停車位設置管理辦法可參。
五、查本件異議人固於七十七年十二月三十一日領有普通小型車駕駛執照，嗣於八十
    八年四月二十日考換職業小型車駕駛執照，惟其並未依上開辦法申請領有身心障
    礙者專用停車位識別證，有交通部公路局臺北區監理所九十年十二月十七日九０
    北監二字第九０四四一六八號函、及本院同年十一月二十一日電話連繫紀錄各一
    紙在卷可考。其既未領有身心障礙者專用停車位識別證，依身心障礙者保護法第
    四十八條第一項之規定，即不得佔用身心障礙者專用停車位，縱其領有殘障手冊
    ，佔用身心障礙者專用停車位之行為，仍難認合法。從而原處分機關據以援引道
    路交通管理處罰條例第五十六條第一項第九款規定，裁處罰鍰新臺幣六百元，於
    法要無不合，量罰亦稱妥適，本件異議為無理由，應予駁回。
據上論結，應依道路交通案件處理辦法第十九條，裁定如主文。
中      華      民      國      九  十   年    十  二   月   二 十 一   日
                                          臺灣板橋地方法院交通法庭
                                              法  官    談      虎
右正本證明與原本無異。
如不服本裁定，應於送達後五日內，向本院提出抗告狀。
                                              書記官    陳  君  偉
中      華      民      國      九  十   年    十  二   月   二 十 一   日


司法院資訊處製作；財團法人民間司法改革基金會備份。
